【裁判字號】    91,訴,215
【裁判日期】    920107
【裁判案由】    侵權行為損害賠償
【裁判全文】
臺灣苗栗地方法院民事判決  九十一年訴字第二一五號
    原      告    乙○○
    被      告    丙○○
                  甲○○
右當事人間請求侵權行為損害賠償事件，本院判決如左：
    主    文
被告應連帶給付原告新台幣參拾萬元，及自民國八十九年九月二十八日起至清償日止
，按年息百分之五計算之利息。
原告其餘之訴駁回。
訴訟費用由被告連帶負擔十分之三，餘由原告負擔。
本判決於原告以新台幣拾萬元供擔保後，得假執行；但被告如於假執行程序實施前，
以新台幣參拾萬元為原告預供擔保，得免為假執行。
原告其餘假執行之聲請駁回。
    事    實
壹、原告方面：
一、聲明：
  (一)被告應連帶給付原告新台幣（下同）一百萬元，及自起訴狀繕本送達翌日起至清
    償日止，按週年利率百分之五計算之利息。
  (二)願供擔保請准宣告假執行。
二、陳述：
  (一)原告與被告甲○○係夫妻關係，婚後感情原尚融洽，並育有子女，被告丙○○則
    為原告多年之同事。嗣原告發現被告丙○○、甲○○間有不當感情，經原告於八
    十九年五月二十六日報警查獲被告二人之通姦行為，及提出刑事告訴，經鈞院以
    八十九年度苗簡字第三四二號、八十九年度簡上字第四二號刑事判決各處被告二
    人有期徒刑三月，如易科罰金以三百元折算一日確定。
  (二)原告未曾就學，曾經營清潔公司，嗣公司因發生火災而未營業，目前原告待業中
    ，名下擁有建物一棟、土地二筆。被告丙○○、甲○○之通姦行為長達甚久，致
    本案爆發後，原告需同時面對妻子之背叛及同事之非議，侵害原告之人格及身分
    法益，已對原告造成莫大之傷害及精神上之痛苦，且未見被告有何悔意，是依民
    法第一百九十五條、第一百八十五條之規定，請求被告連帶賠償如訴之聲明所示
    之金額。
三、證據：提出刑事判決書、建物謄本、土地謄本為證。
貳、被告方面：
一、聲明：駁回原告之訴及假執行之聲請。如受不利之判決，願供擔保請准宣告免假
    執行。
二、陳述：
  (一)不爭執被告丙○○、甲○○間確有長期通姦、相姦之事實。
  (二)被告丙○○僅國小畢業，曾在大上公司擔任作業員，月薪僅二萬三千元，名下並
    無財產，且因工作意外，導致左遠端脛骨、腓骨粉碎性骨折、上下唇撕裂傷，目
    前均無法工作。又被告甲○○未曾就學，目前擔任清潔工，月薪一萬多元，名下
    亦無財產，惟原告名下則有房子、土地，原告請求之慰撫金顯然過高。
  (三)又被告甲○○與原告間早已感情不睦，雙方經常發生口角，口角後原告常對被告
    甲○○暴力相向，置家庭於不顧所致。是請求依民法第二百十七條之規定，減輕
    或免除被告之賠償責任。
三、證據：提出扣繳憑單、診斷證明、轉診單為證，及聲請訊問證人林許琇。
參、本院依職權調取本院八十九年度苗簡字第三四二號、八十九年度簡上字第四二號
    刑事卷宗，向國稅局函查被告丙○○、甲○○之綜合所得稅申報書，命兩造提出
    扣繳憑單、學歷證明，及訊問證人林許琇。
    理    由
壹、程序上：本件被告丙○○經合法通知，未於言詞辯論期日到場，核無民事訴訟法
    第三百八十六條所列各款情形，爰依原告之聲請，由其就被告丙○○之部分為一
    造辯論而判決。至被告丙○○雖曾具狀表明因受傷就醫無法到庭，請求更改言詞
    辯論期日，然因兩造已有充分之攻擊防禦，爭點甚明，且被告丙○○亦曾多次到
    庭陳述或以書狀提出答辯並檢附證據資料，尚得依法選任訴訟代理人到庭，核無
    再予延期辯論之必要，茲為兼顧訴訟之經濟，應准許原告聲請就被告丙○○之部
    分為一造辯論，先予敘明。
貳、原告主張其與被告甲○○係夫妻關係，並育有子女，被告丙○○則為原告多年之
    同事，嗣經原告於八十九年五月二十六日報警查獲被告二人之通姦行為，及提出
    刑事告訴，經本院以八十九年度苗簡字第三四二號、八十九年度簡上字第四二號
    刑事判決各處被告二人有期徒刑三月，如易科罰金以三百元折算一日確定之事實
    ，業據其提出刑事判決二件為證，並經本院職權調取本院八十九年度苗簡字第三
    四二號、八十九年度簡上字第四二號刑事卷宗查核屬實，復為被告丙○○、甲○
    ○所不爭執，堪信為真實。而依刑事案件認定之事實所載，被告係自八十八年間
    某日及八十九年二月上旬發生通姦、相姦行為之事實，亦為兩造所不爭執。
參、按因故意或過失，不法侵害他人之權利者，負損害賠償責任，故意以背於善良風
    俗之方法，加損害於他人者亦同。不法侵害他人之身體、健康、名譽、自由、信
    用、隱私、貞操，或不法侵害其他人格法益而情節重大者，被害人雖非財產上之
    損害，亦得請求賠償相當之金額；其名譽被侵害者，並得請求回復名譽之適當處
    分；前二項規定，於不法侵害他人基於父母、子女、或配偶關係之身分法益而情
    節重大者，準用之。民法第一百八十四條第一項及同法修正後之第一百九十五條
    一、二、三項分別定有明文。而上揭修正後之民法第一百九十五條規定，於修正
    施行前，不法侵害他人信用、隱私、貞操或不法侵害其他人格法益或基於父母、
    子女、配偶關係之身分法益而情節重大者，亦適用之，民法債篇施行法第九條亦
    著有明文。從而，本件被告通姦、相姦，已構成侵害原告與被告甲○○夫妻間共
    同生活之美滿與幸福，干擾其婚姻關係，係侵害原告基於配偶關係之身分法益，
    雖其侵害行為分別成立於民法第一百九十五條修正前、後（民法第一百九十五條
    於八十八年四月二十一日修正公佈），依上開說明，仍均有修正後規定之適用。
    次按數人共同不法侵害他人之權利者，連帶負損害賠償責任，民法第一百八十五
    條第一項前段亦定有明文，因此原告依據侵權行為之法律關係請求被告連帶賠償
    非財產上之損害，洵屬有據。
肆、第按不法侵害他人之人格權，被害人受有非財產上損害，請求加害人賠償相當金
    額之慰撫金時，法院對於慰撫金之量定，應斟酌實際加害情形、所造成之影響、
    被害人痛苦之程度、兩造之身分地位經濟情形及其他各種狀況，以核定相當之數
    額（最高法院四十七年台上字第一二二一號、五十一年台上字第二二三號判例參
    照）。爰審酌上揭原告所有之財產，及卷附被告丙○○、被告甲○○之所得稅申
    報資料，並參酌兩造間均無高等學歷，且均以清潔工或從業員等勞力工作維生之
    身分地位，被告丙○○因受傷而暫時無法工作之情狀，及夫妻之間有第三者介入
    ，對於任何一方莫不造成巨大之傷痛等情，認原告請求非財產上之損害賠償應以
    三十萬元為適當，逾此部份之請求，則屬無據。末查本件原告所主張者，係因被
    告通姦、相姦行為所造成之損害，此與原告及被告甲○○間是否早生情感嫌隙無
    涉，原告對此損害之發生，自無與有過失可言；從而，證人即被告甲○○母親林
    許琇到庭證稱：原告約於十年以前毆打被告甲○○等語，縱然為真，亦因欠缺因
    果關係而無從為有利於被告之認定；是以，被告主張應依民法第二百十七條之規
    定減輕或免除損害賠償，亦無所據。
伍、綜上，原告本於侵權行為之法律關係請求被告連帶給付三十萬元，為有理由，應
    予准許，逾此部分所為之請求，則為無理由，應予駁回。又兩造陳明願供擔保，
    聲請宣告假執行或免為假執行，經核原告勝訴部分，合於法律規定，爰分別酌定
    相當之擔保金額併予宣告之；至原告其餘假執行之聲請，因訴之駁回而失所依據
    ，不予准許。
陸、兩造其餘陳述及舉證，核與判決結論無影響，爰不一一論列，附此敘明。
柒、據上論結，依民事訴訟法第七十九條但書、第八十五條第二項、第三百九十條第
    二項、第三百九十二條判決如主文。
中      華      民      國     九十二     年      一     月      七     日
                                  臺灣苗栗地法院民事庭
~B法      官  李麗萍
右為正本，係照原本作成。
如對本判決上訴，須於判決送達後廿日內向本院提出上訴狀。
~B法院書記官  蕭雅馨
中      華      民      國    九十二      年      一     月     七     日


司法院資訊處製作；財團法人民間司法改革基金會備份。
